臺灣高等法院高雄分院刑事判決　　　　　　　　　九十一年度交上易字第二六二號
　　上 訴 人　甲○○○
　　即 被 告
右上訴人因過失致死案件，不服臺灣高雄地方法院九十一年度交易字第三八三號中華
民國九十一年九月十九日第一審判決（起訴案號：臺灣高雄地方法院檢察署九十一年
度偵字第四二二八號），提起上訴，本院判決如左：
    主  文
上訴駁回。
甲○○○緩刑參年。
    事  實
一、甲○○○未考領有駕駛執照，於民國九十年八月三十日二十三時許，無照駕駛車
    牌號碼ＸＰＢ─二一一號機車，沿高雄縣林園鄉雙園大橋由屏東往高雄方向行駛
    ，於同日二十三時四十分許在雙園大橋北上Ｄ二十路燈桿處時，本應注意不得於
    橋樑上臨時停車，及車輛在遇有雨雪或夜間無燈光設備之道路停放時，均應顯示
    停車燈光及反光標識，且依當時情形，並無不能注意之情事，竟因適逢大雨，即
    違規佔用慢車道將車輛停置在該處，於機車道上將機車熄火，從置物箱內取出雨
    衣穿上之際，適有未滿十八歲之少年甲ＯＯ（另移送臺灣高雄少年法院審理中）
    騎乘車牌號碼ＸＴＪ─九七一號重型機車搭載乙ＯＯ，自同方向同車道行經該處
    時，亦未注意車前狀況，致在發現甲○○○人車後，向左閃避不及，其機車右後
    照鏡擦撞站於機車道上之甲○○○身體，致甲ＯＯ及乙ＯＯ連同其機車向左摔於
    快車道上，甲ＯＯ隨即起身將車號ＸＴＪ─九七一號機車牽至路旁並報警處理，
    乙ＯＯ則因倒地後遭行經該處之不詳車輛輾過，經送醫救治，因多處身體挫裂傷
    及頭骨碎裂導致出血性休克，而當場死亡。
二、案經臺灣高雄地方法院檢察署檢察官自動檢舉偵查起訴。
    理  由
一、訊據上訴人即被告甲○○○供承於前述時、地，與少年甲ＯＯ所騎乘之機車擦撞
    ，致甲ＯＯ及乘座機車後座之乙ＯＯ連同機車摔倒在快車道上，乙ＯＯ並遭行經
    該處之不詳車輛輾過，導致頭顱破裂而休克當場死亡之事實不諱，核與少年甲Ｏ
    Ｏ及目擊證人張海鏡、黃義富於偵查及原審所證述之情節相符，並有道路交通事
    故調查報告表、舉發違反道路交通管理事件通知單各一份及現場照片四幀在卷可
    稽，而被告甲○○○並未考領有駕駛執照，此有高雄市監理處以高市監二字第九
    一○○一一七二八號函覆在卷可稽（見原審卷第二十三頁）。按橋樑、隧道、圓
    環、障礙物對面、鐵路平交道、人行道、行人穿越道、快車道等處不得臨時停車
    ；且停於路邊之車輛，遇晝晦、風沙、雨雪、霧靄時，或在夜間無燈光設備或照
    明不清之道路，均應顯示停車燈光或反光標識，道路交通安全規則第一百十一條
    第一款及第一百十二條第一項第十三款分別定有明文；被告本應注意上開規定，
    以確保他人之行車安全，且依當時情形，並無不能注意之情形，竟未注意遵守上
    述行車規範，致當時由少年甲ＯＯ附載之被害人乙ＯＯ，因少年甲ＯＯ疏未注意
    車前狀況，造成撞及被告後，被害人因而摔至快車道上，遭不詳車輛之輾壓，其
    有過失責任甚明，本件肇事責任經送臺灣省高屏澎區車輛行車事故鑑定委員會鑑
    定委員會鑑定結果，亦同此認定，有該委員會九十一年二月八日之高屏澎鑑字第
    九一○二三一號鑑定意見書一份附卷可參。又被害人乙ＯＯ確因本件車禍受有多
    處身體挫裂傷及頭骨碎裂之死亡結果，亦經臺灣高雄地方法院檢察署檢察官督同
    法醫師到場相驗屬實，並製有相驗筆錄、驗斷書、相驗屍體證明書附卷足憑。被
    告上述過失行為，導致被害人乙ＯＯ死亡之結果，故其過失行為與被害人死亡結
    果間，具有相當因果關係，至為顯然，是本案事證明確，被告之犯行洵堪認定。
二、核被告所為，係犯刑法第二百七十六條第一項之過失致人於死罪。被告未考領有
    駕駛執照，故其駕駛能力及條件，本較通常具此資格之駕駛人未足，因而疏未注
    意前揭行車規定，致被害人因其過失受有死亡之結果，應依道路交通管理處罰條
    例第八十六條第一項之規定，加重其刑至二分之一。
三、原審因而適用道路交通管理處罰條例第八十六條第一項，刑法第二百七十六條第
    一項、第四十一條第一項、罰金罰鍰提高標準條例第一條前段、第二條之規定，
    並審酌被告自發生車禍迄裁判時，尚未與被害人家屬達成和解，致被害人家屬喪
    親之痛始終未能獲得填補；惟念其教育程度不高，且觀諸目前社會狀況，機車騎
    士於遇雨即將機車停放路邊，自機車座墊下取出雨衣穿著防水之情形甚為普遍，
    被告主觀上於車禍時正下著滂沱大雨之際，依一般社會現況採取相同模式之行為
    ，自非難以想像，雖其具有前開之過失行為，而本件車禍主因在於少年甲ＯＯ行
    車並未注意車前狀況所致，此觀諸前開鑑定意見書自明，其過失情節尚非嚴重；
    被告於車禍發生後，隨即協助少年甲ＯＯ尋找被害人下落，並以隨身攜帶之行動
    電話報案，業據少年甲ＯＯ供述甚明，可見被告確曾於車禍發生時，尚有極力防
    免損害擴大之誠意；又被告於犯罪後坦承全部犯行，態度良好等一切情狀，量處
    有期徒刑伍月，並諭知如易科罰金，以參佰元折算壹日，其認事用法，均無不合
    ，量刑亦屬適當，被告甲○○○上訴意旨，以原審量刑過重，指摘原判決不當，
    為無理由，應予駁回。
四、又被告甲○○○前雖曾於民國七十年間，因賭博案件經臺灣高雄地方法院判處有
    期徒刑三月，並經易科罰金執行完畢，惟於執行完畢後，五年以內未曾受有期徒
    刑以上刑之宣告，此有台灣高等法院被告全國前案紀錄表附卷可按，被告本件過
    失情節非重，且於本院審理時業與被害人之家屬達成和解，有高雄縣林園鄉調解
    委員會調解書一紙附卷可按，且經此偵、審程序及科刑之判決，當知警惕，應無
    再犯之虞，本院認對被告所宣告之刑，以暫不執行為適當，併予諭知緩刑三年，
    用啟自新。
據上論斷，應依刑事訴訟法第三百六十八條、刑法第七十四條第二款，判決如主文。
本案經檢察官陳國全到庭執行職務。
中    華    民    國      九十一      年      十二      月     十二   日
                              臺灣高等法院高雄分院刑事第七庭
                                  審判長法官  李春昌
                                        法官  莊飛宗
                                        法官  黃憲文
右正本證明與原本無異。
不得上訴。
                                  法院書記官  黃英彥
中    華    民    國      九十一      年      十二      月    十二    日
附錄：本判決論罪科刑法條：
中華民國刑法第二百七十六條第一項
因過失致人於死者，處二年以下有期徒刑、拘役或二千元以下罰金。從事業務之人，
